臺灣高等法院刑事裁定
110年度毒抗字第1602號
抗  告  人  
即  被  告  陳冠宇



                    （現於法務部○○○○○○○○強制戒治中）
上列抗告人因聲請施以強制戒治案件，不服臺灣新北地方法院11
0年度毒聲字第2135號，中華民國110年10月4日裁定（聲請案號
：臺灣新北地方檢察署110年度聲戒字第215號、110年度毒偵緝
字第665號)，提起抗告，本院裁定如下：
    主  文
抗告駁回。
    理  由
一、原裁定意旨略以：抗告人即被告甲○○（下稱抗告人）前因施
    用第一級、第二級毒品案件，經臺灣新北地方法院以109年
    度毒聲字第1225號裁定送觀察、勒戒後，確有繼續施用毒品
    之傾向，有上開裁定、本院被告前案紀錄表及法務部○○○○○○
    ○○附設勒戒處所有無繼續施用毒品傾向證明書、有無繼續施
    用毒品傾向評估標準紀錄表各1份附卷可稽，是檢察官聲請
    原審裁定令抗告人入戒治處所施以強制戒治，為有理由，爰
    依毒品危害防制條例第20條第2項後段規定，裁定令抗告人
    入戒治處所強制戒治，期間為6個月以上，至無繼續強制戒
    治之必要為止，但最長不得逾1年等語。
二、抗告意旨略以：抗告人於勒戒前從未接受戒癮治療及替代療
    法之醫療協助，而入所勒戒後，在尚未接受任何醫療協助及
    心理師傳遞有關戒毒或如何尋求醫療幫助之情況下，於第一
    個禮拜就進行一次評估，且最終僅憑兩次評估即判斷有繼續
    施用毒品傾向，但每次評估只有合計不到5分鐘之問幾句話
    或填寫問卷，實令人瞠目結舌，難以折服，其客觀性未能有
    一致基準。再者，評估標準竟將前科列入計算範圍，實屬鄙
    視有前科者，堵死有心重生之人，已有失公允，顯違一罪不
    兩罰原則及比例原則。抗告人於勒戒期間中規中矩，不敢違
    反所內規定，無任何違規或警告之紀錄，且無任何戒斷症狀
    ，社會穩定度之動態因子及靜態因子皆屬正常。此外，抗告
    人家中有年邁母親及5個兒女，其中3個未成年，最小的年僅
    4歲，須舟車勞頓才能前來訪視，抗告人遙想家母白髮蒼蒼
    ，不禁愴然淚下，已下定決心戒毒，爰請求再給予抗告人一
    次自新之機會，方達慎刑恤獄云云。
三、按觀察、勒戒後，檢察官或少年法院（地方法院少年法庭）
    依據勒戒處所之陳報，認受觀察、勒戒人無繼續施用毒品傾
    向者，應即釋放，並為不起訴之處分或不付審理之裁定；認
    受觀察、勒戒人有繼續施用毒品傾向者，檢察官應聲請法院
    裁定或由少年法院（地方法院少年法庭）裁定令入戒治處所
    強制戒治，其期間為六個月以上，至無繼續強制戒治之必要
    為止，但最長不得逾一年，毒品危害防制條例第20條第2項
    定有明文。次按勒戒處所應注意受觀察、勒戒人在所情形，
    經醫師研判其有或無繼續施用毒品之傾向後，至遲應於觀察
    、勒戒期滿7日前，陳報該管檢察官或少年法院（庭），觀
    察勒戒處分執行條例第8條第1項亦定有明文。依據上開規定
    ，受觀察、勒戒人有無繼續施用毒品之傾向，應由醫師研判
    。而關於有無繼續施用毒品傾向之評估標準，法務部已於11
    0年3月26日函修頒布「有無繼續施用毒品傾向評估標準評分
    說明手冊」、「有無繼續施用毒品傾向評估標準紀錄表」，
    上開評分說明手冊業已載明判定之原則：「受觀察勒戒人入
    所後，經過二週時間的觀察、勒戒，由處所及醫療人員依據
    其各項紀錄、資料及觀察勒戒期間之行為表現，加以評分。
    在勒戒人入所四至六週後，可再做一次評估以做必要之評分
    修正。每一大項皆有靜態因子與動態因子。先以靜態因子分
    數評分，靜態因子分數總分在60分（含）以上為『有繼續施
    用毒品傾向』；60分以下，與動態因子分數相加，如果總分
    在60分（含）以上，為『有繼續施用毒品傾向』」。是被告有
    無「繼續施用毒品傾向」，係依具體個案之臨床實務及相關
    事證等情綜合判定，有其相當之專業依據及標準，且涉及專
    門醫學，又衡酌強制戒治之目的，係為協助施用毒品者戒斷
    毒品之心癮及身癮所為之保安處分類型，而該評估標準係適
    用於每一位受觀察、勒戒處分之人，具一致性、普遍性、客
    觀性，倘其評估由形式上觀察，無擅斷或濫權等明顯不當之
    情事，法院宜予尊重。
四、經查：
  ㈠抗告人前因施用第一級、第二級毒品案件，經臺灣新北地方
    法院以109年度毒聲字第1225號裁定送觀察、勒戒，嗣抗告
    人於法務部○○○○○○○○附設勒戒處所執行觀察、勒戒期間，於
    110年9月15日經評定前科紀錄與行為表現29分、臨床評估34
    分、社會穩定度0分，小計靜態因子59分、動態因子4分，總
    分63分，綜合判斷認定有繼續施用毒品傾向等節，有上開裁
    定及法務部○○○○○○○○民國110年9月22日北所衛字第11013005
    260號函所附有無繼續施用毒品傾向證明書、有無繼續施用
    毒品傾向評估標準紀錄表等件在卷可稽（見臺灣新北地方檢
    察署110年度毒偵緝字第665號偵查卷第41頁至第43頁）。上
    揭評估除詳列各項靜態因子、動態因子之細目外，並有各細
    目之配分、計算及上限，並非評估之心理醫生所得主觀擅斷
    ，是系爭紀錄表乃該勒戒處所相關專業知識經驗人士在抗告
    人觀察勒戒期間，依其本職學識綜合上開各節評估，具有科
    學驗證而得出抗告人有繼續施用毒品傾向之結論，自得憑以
    判斷抗告人有無繼續施用毒品傾向之證明。又勒戒處所之組
    織、人員之資格及執行觀察、勒戒相關程序，暨判斷施用毒
    品者，有無繼續施用毒品傾向，均有相關法令嚴格規範，非
    可恣意而為，抗告人空言指稱其評估客觀性未能有一致基準
    、認定標準有失公允云云，顯係對本件專業評估之誤解，委
    無足採。
　㈡至抗告人在勒戒期間中規中矩，無任何違規或警告之紀錄，
    無任何戒斷症狀，或家中有年邁母親及幼童，須舟車勞頓才
    能前來訪視，均與本案抗告人有無繼續施用毒品之傾向無涉
    ，其據此請求撤銷原裁定，要屬無據。
五、綜上所述，本件檢察官之聲請應屬有據，原審依毒品危害防
    制條例第20條第2項後段規定，裁定被告令入戒治處所施以
    強制戒治，其期間為6個月以上，至無繼續強制戒治之必要
    為止，但最長不得逾1年，經核其認事用法，並無違誤。抗
    告人執前開事由提起本件抗告，指摘原裁定不當，為無理由
    ，應予駁回。
據上論斷，應依刑事訴訟法第412條，裁定如主文。　　
中　　華　　民　　國　　110 　年　　11　　月　　26　　日
                  刑事第三庭    審判長法　官  張惠立
                                      法　官  廖怡貞
                                      法　官  鄭昱仁
以上正本證明與原本無異。
不得再抗告。
                                      書記官  劉靜慧 
中　　華　　民　　國　　110 　年　　11　　月　　29　　日